【裁判字號】    88,訴緝,178
【裁判日期】    890103
【裁判案由】    妨害自由
【裁判全文】
臺灣板橋地方法院刑事判決                        八十八年度訴緝字第一七八號
    被      告  乙○○
    選任辯護人  孫冬生
右列被告因妨害自由案件，經檢察官提起公訴 (八十七年度偵字第一三八九一號），
本院判決如左：
    主  文
乙○○共同以非法方法剝奪人之行動自由，累犯，處有期徒刑伍月。鐵鍊壹條、鎖頭
壹副、鑰匙壹支，均沒收。
    事  實
一、乙○○曾犯麻醉藥品管理案件多次，最後一次係民國（下同）八十五年間，經台
    灣台北地方法院判處有期徒刑四月確定，甫於八十六年九月二十八日執行完畢，
    猶不知悔改，與林宜明為請求甲○○結算渠等承包其工程之款項，於八十七年五
    月三十日上午十時許，至台南縣安平鄉○○路五○七號甲○○住處大樓，與甲○
    ○會算，確認甲○○應給付林宜明公司之工程款項為若干，遂要求甲○○與渠二
    人共同前往新竹，與另一廠商會同請款解決工程債務。經甲○○應允後，即由甲
    ○○駕車搭載林宜明、乙○○共同前往新竹，車行至台南市○○○路時，林宜明
    、乙○○二人為恐甲○○中途離去，竟基於妨害自由之犯意聯絡，趁甲○○打電
    話給公司股東黃榮滿之際，令駕駛另一輛汽車，與彼等隨行且有犯意聯絡，綽號
    「小江」之不詳姓名成年男子前往五金行購買鐵鍊及鎖頭，待甲○○上車時，即
    由乙○○藉防止甲○○逃跑為由，持上開鐵鍊及鎖頭，將甲○○與其自身鎖在一
    起，共同以非法方法剝奪甲○○之行動自由，並由林宜明保管前開鐵鍊之鑰匙。
    迄當日下午二時許，車行至國道高速公路一八九公里台中北上處，始被警方攔下
    查獲，由林宜明交出乙○○所有，共同供犯罪用之鑰匙一支，並自乙○○、甲○
    ○身上解開乙○○所有，共同供犯罪用之鐵鍊一條、鎖頭一副。
二、案經內政部警政署國道公路警察局第三警察隊報請臺灣板橋地方法院檢察署檢察
     官偵查起訴。
    理  由
一、訊據被告乙○○矢口否認有右揭妨害自由犯行，辯稱：係甲○○提議的，他認為
    這樣可迫使廠商拿錢出來，也是甲○○自己以鐵鍊鍊住自己，警察也知是開玩笑
    云云。惟查，右揭事實業據被害人甲○○於警訊時指述綦詳，且有現場照片六幀
    附卷可稽，並有鐵鍊、鎖頭、鑰匙扣案可佐，雖被害人於本院審理時證稱，因渠
    承包之工程虧損，黃榮滿有意與被告議價，因而渠與乙○○商議演戲給黃榮滿看
    ，因而我將自己與乙○○鎖在一起，我們確實是在開玩笑云云。惟證人即在高速
    公路上處理本事件之國道高速公路三隊員林分隊警員陳萬益到庭證稱，渠當時接
    獲指揮中心通報，稱有人遭挾持，遂前往處理，將被告二人及被害人帶回，因事
    隔已久，已不記得詳情。為被害人制作筆錄之陳文龍警員事後並未表示，被害人
    沒有說這是開玩笑。若被害人當時表示在開玩笑，渠等不會制作筆錄移送檢察官
    辦等語。為被害人制作筆錄之警員陳文龍證稱：渠先了解案情，才開始一問一答
    制作筆錄，因事隔甚久，渠不記得等語。證人即該分隊之小隊長兼刑事組長唐念
    舜證稱，警訊時我有下樓了解情形，被告中有一位說是開玩笑，我回以你們玩笑
    開大了。問完筆錄後，被害人也沒有說是開玩笑，查獲時攝有照片六張，問完後
    被害人就先行離去，被告即移送地檢署等語。且衡情若雙方確僅係開玩笑，被害
    人於為警攔下時即應向警說明，縱當時無機會，於制作筆錄時，亦應說明清楚，
    然警訊筆錄上僅被告林宜明辯稱係開玩笑，被害人卻稱：「我有要求他（即被告
    乙○○）不要鍊我，他還是把我用鐵鍊跟他鍊在一起，本案請警方依法處理」等
    語，承辦本件之員警亦無人表示被害人曾向渠等表示是開玩笑。再若真係開玩笑
    ，則警員豈會於制作筆錄後，將被告移送地檢署，且本件若係被告與被害人開玩
    笑，則情節應非常特殊，事發後距本院訊問員警之八十七年十二月間，僅七個月
    ，承辦警員應記憶猶新，豈有不復記憶之理。再按若係玩笑，何須自上午十時三
    十分起加鐵鍊至下午二時為警查獲時，況當時被害人正駕車行駛於高速公路上，
    以此方式開車豈能安全舒適。被害人若已同意與被告二人共同前往新竹，被告二
    人又何須以鐵鍊將之捆綁。是被告乙○○所辯，係與甲○○開玩笑，警察亦知悉
    云云，顯與常情不符，被害人甲○○於本院審理時翻異前詞，附和被告所供，稱
    係渠自願的，是在開玩笑云云，亦屬事後迴護被告之詞，自不足採。綜上所述，
    被告乙○○罪行事證明確，應堪認定。
二、核被告乙○○所為，係犯刑法第三百零二條第一項妨害自由罪，其與被告林宜明
    、成年男子「小江」間，有犯意聯絡、行為分擔，為共同正犯。又查被告乙○○
    有事實欄所載之犯罪科刑執行情形，有臺灣高等法院檢察署刑案紀錄簡覆表在卷
    可稽，其受有期徒刑之執行完畢後，五年以內再犯有期徒刑以上之本罪，為累犯
    ，應依法加重其刑。爰審酌被告偵犯罪之動機、目的、手段，犯罪時所受之刺激
    及其品性、生活狀況、智識程度、犯罪所生之損害，及犯罪後態度等一切情狀，
    量處如主文所示之刑，以示懲戒。扣案鐵鍊一條、鎖頭一副及鑰匙一支，均為被
    告乙○○所有，共同供犯罪所用之物，依刑法第三十八條第一項第二款宣告沒收
    。
據上論斷，應依刑事訴訟法第二百九十九條第一項前段，刑法第二十八條、第三百零
二條第一項、第四十七條、第三十八條第一項第二款，罰金罰鍰提高標準條例第一條
前段，判決如主文。
本案經檢察官黃和村到庭執行職務
中      華      民      國    八十九    年      一      月      三      日
                                      台灣板橋地方法院刑事第四庭
                                          法  官  王  敏  慧
右正本証明與原本無異
如不服本判決應於送達後十日內向本院提出上訴狀
                                          書記官  廖  美  紅
中      華      民      國    八十九    年      一      月      七      日
附錄本案論罪科刑法條全文：
刑法第三百零二條
私行拘禁或以其他非法方法，剝奪人之行動自由者，處五年以下有期徒刑、拘役或三
百元以下罰金。
因而致人於死者，處無期徒刑或七年以上有期徒刑，致重傷者，處三年以上十年以下
有期徒刑。
第一項之未遂犯罰之。


司法院資訊處製作；財團法人民間司法改革基金會備份。
